臺灣彰化地方法院民事判決　100年度重訴字第39號
原　　　告　洪連統
被　　　告　蔡阿美
上列當事人間因恐嚇等案件，原告提起附帶民事訴訟請求損害賠
償（100年度簡附民字第7號），經本院刑事庭移送前來，本院於
民國100年4月29日辯論終結，判決如下：
    主      文
被告應給付原告新台幣參拾萬元。
被告應將張貼於被告住所（即門牌號碼彰化縣彰化市○○路○段
210巷21號建物）之門窗、門柱上及被告所有車牌號碼HB7-582號
機車上如附件二所示關於載有毀謗原告之文字之海報予以除去。
原告其餘之訴駁回。
本判決原告勝訴部分得假執行。
原告其餘假執行之聲請駁回。
    事實及理由
甲、程序方面：
一、按訴狀送達後，原告不得將原訴變更或追加他訴。但有下列
    各款情形之一者，不在此限：‧‧‧‧。(二)請求之基礎事實
    同一者。(三)擴張或減縮應受判決事項之聲明者。‧‧‧‧‧
    (七)不甚礙被告之防禦及訴訟之終結者。 民事訴訟法第255條
    第1項第2、3、7款分別定有明文。本件原告於起訴時依侵權
    行為之法律關係請求被告給付新台幣（下同） 8,017,200元
    及自起訴狀繕本送達之翌日起至清償日止，按年息百分之五
    計算之利息，嗣於民國（下同）100年3月22日以書狀追加請
    求除去侵害及為回復名譽之適當處分，核其情形與上揭法條
    規定相符，應予准許。
二、本件被告經合法通知，無正當理由未於言詞辯論期日到場，
    經核無民事訴訟法第386條各款所列情形， 爰依原告之聲請
    ，由其一造辯論而為判決。
乙、實體方面：
一、原告起訴主張：
  (一)被告基於恐嚇及意圖散布於眾而妨害名譽之犯意，於98年12
    月30日上午零時57分許，在彰化縣彰化市○○路○段210巷19
    號原告住處前，以撒冥紙於原告家門前等加害生命、身體等
    方式恐嚇原告，致原告心生畏懼；並承上妨害名譽犯意，在
    其彰化縣彰化市○○路○段210巷21號住家前，張貼海報並載
    有「控告兇手洪連統入宅」「入宅我偷注毒射洪連統」「洪
    連統夫妻違法侵占入宅作案」「不要臉狗男女」「狗夫妻」
    等文字，使出入該地方之不特定人得以共見共聞，足以眨損
    原告之社會評價及人格尊嚴，而以此方式誹謗原告。嗣為洪
    連統於當日上午7時許發現上情， 調閱監視器畫面後始知係
    被告所為。嗣經原告提出告訴，被告所犯恐嚇危害安全及加
    重誹謗罪等罪，業經鈞院100年簡字第195號刑事簡易判決判
    處罪刑確定。
  (二)原告遭被告恐嚇及妨害名譽，以致身心受創，生活陷於驚慌
    之中，日難以專心致事，夜難以入眠，深恐毀損教育工作之
    基本道德要求，無法取信於學生、家長、長官、同事、親友
    ，而失去工作，孤立於社會，被告執意陷原告於絕境，無法
    生存於社會，原告須依賴安眠藥始能入睡，為此，依民法第
    184條第1、項195條第2項之規定請求損害賠償及為回復名譽
    之適當處分。原告所要求之賠償詳列於附件一（求償3,817,
    200元）、附件二（求償4,200,000元）， 共求償8,017,200
    元。並聲明：(1)被告應給付原告8,017,200元。 (2)被告應將
    張貼於被告住所 （即門牌號碼彰化縣彰化市○○路○段210
    巷21號建物）之門窗、門柱上 及被告所有車牌號碼HB7-582
    號機車上如附件二所示關於載有毀謗原告之文字之海報予以
    除去。(3)就第一項聲明請准宣告假執行。(4)訴訟費用由被告
    負擔。
二、被告受合法通知，未於言詞辯論期日到場，亦未提出書狀作
    何聲明或陳述。
三、得心證之理由：
  (一)本件原告主張之事實，有附於臺灣彰化地方法院檢察署99年
    度偵緝字第 485號恐嚇等刑事偵查案件卷宗之原告報案三聯
    單、彰化分局受理各類案件紀錄表、現場照片（含字報內容
    ）6張、監視器翻拍畫面6張、原告自製影像譯文、原告自拍
    誹謗文字相片16張等物可稽，就原告主張之上開事實，被告
    受合法之通知，未於言詞辯論期日到場，亦未提出準備書狀
    作何爭執， 依民事訴訟法第280條第1項、第3項之規定，視
    同自認。且被告因此所犯恐嚇危害安全及加重誹謗罪等罪，
    業經本院100年簡字第195號刑事簡易判決判處有期徒刑貳月
    ，如易科罰金，以新臺幣壹仟元折算壹日確定，亦經本院調
    取本院100年簡字第195號恐嚇等刑事案件卷宗查核無訛，有
    該刑事案件卷宗供考，是堪認原告上開主張為真實。
  (二)按因故意或過失，不法侵害他人之權利者，負損害賠償責任
    ，不法侵害他人之身體、健康、名譽、自由、信用、隱私、
    貞操，或不法侵害其他人格法益而情節重大者，被害人雖非
    財產上之損害，亦得請求賠償相當之金額。其名譽被侵害者
    ，並得請求回復名譽之適當處分，此於民法第184條第1項前
    段、第195條第1項分別定有明文。次按人格權受侵害時，得
    請求法院除去其侵害， 民法第18條第1項前段亦定有明文。
    本件被害人即原告因被告之恐嚇、毀謗等行為受有損害，則
    原告依上揭法條之規定請求被告等連帶賠償其所受之損害，
    自屬有據。茲就原告主張之各項損害審酌如下：
  1.清潔費部分：
    原告固主張其因被告於98年12月23日、98年12月27日、98年
    12 月30日撒冥紙恐嚇及99年1月1日、99年1月20日潑洒不明
    液體入宅各支出清潔費1,200元，合計共6,000元等事實，惟
    均未能提出相關費用單據以實其說，其該部分請求，洵屬無
    據，不能准許。
  2.精神慰撫金部分：
    被告所為係犯刑法第305條之恐嚇危害安全 及第310條第2項
    之加重誹謗罪。被告多張海報妨害名譽行為，均係以單一之
    意思接續進行，其時間密接，場所同一，且侵害者為同一法
    益，皆應認係接續犯，而被告以撒冥紙及張貼字報行為，致
    恐嚇及加重誹謗原告，為想像競合犯，係依刑法第55條之規
    定，從一重之加重誹謗罪論處，此於上開刑事案件論述甚明
    ，故被告係因犯散佈文字誹謗罪被判處罪刑確定，是以被告
    對原告所為侵權行為即應整體觀察，皆係不法侵害原告之名
    譽之態樣，原告依附件一、附件二所示就被告一時地一行為
    而求為賠償，尚屬無據。又慰藉金之賠償須以人格權遭遇侵
    害，使精神上受痛苦為必要，其核給之標準雖與財產上損害
    之計算不同，然非不可斟酌雙方身分資力與加害程度，及其
    他各種情形核定相當之數額（最高法院47年度台上字第1221
    號、51年度台上字第223號判例參照）。 該最高法院有關人
    格法益受侵害而酌定慰撫金之標準，得為本件衡量因名譽受
    侵害所生損害賠償金額之參考。查被告上揭侵權行為，業經
    本院認定如上。又觀諸原告所散佈文字之內容，依一般社會
    觀念作一客觀判斷，均足使人可能因此懷疑原告之品德、操
    守，而對原告之人格、名譽產生懷疑及不良印象，足以貶損
    其等社會地位之評價，致使原告受有精神上之損害，亦堪認
    定。是原告依前揭規定請求被告賠償非財產上損害及回復名
    譽之適當處分，為有理由。經查，原告係大學畢業，目前於
    國小任教，每月薪水約7、8萬元，此據原告自陳在卷，又原
    告之名下有土地2筆、汽車1部及投資26筆，財產總值3,854,
    421元；被告蔡阿美係初職肄業， 其名下有土地2筆、建物3
    筆、投資1筆，財產總額3,660,715元等情，有附於上開刑事
    偵查卷宗之彰化分局偵詢（調查）筆錄及本院依職權調取之
    兩造稅務電子閘門財產所得調件明細表在卷可考，本院斟酌
    兩造之身分地位、教育程度、經濟能力、被告故意侵權行為
    之態樣、情節、原告精神所受痛苦程度等一切情形，認原告
    請求賠償之精神慰撫金8,01 1,200元顯屬過高，應予核減為
    300,000元，方屬公允， 其逾此範圍之請求，於法不合，不
    能准許。 另依民法第18條第1項前段規定，人格權受侵害時
    ，得請求法院除去其侵害，又民法第195條第1項後段所稱回
    復名譽之適當處分，係指在客觀上足以回復名譽且屬必要者
    而言；審酌被告既於其住所之門窗、門柱及其所有機車上張
    貼如附件二所示之文字之海報，侵害原告之名譽，則依原告
    請求，被告將如附件二所示之海報予以除去，應足以回復原
    告之名譽，原告併為請求除去該侵害而回復其名譽，自應准
    許。
  (三)綜上所述，原告依民法第184條第1項、第195條第1項、民法
    第18條第1項前段規定，請求被告給付300,000元，並將如附
    件二所示之海報予以除去，核屬正當，應予准許；至其逾此
    部分之請求，則為無理由，應予駁回。
丙、又所命給付之金額或價額未逾50萬元之判決，法院應依職權
    宣告假執行，民事訴訟法第389條第1項第5款定有明文。 本
    件經核原告勝訴部分，所命給付之金額或價額均未逾50萬元
    ，應依職權宣告假執行。至原告敗訴部分之請求，既為無理
    由，其假執行之聲請，自失所附麗，應併予駁回。
丁、本件為附帶民事訴訟，毋須繳納裁判費，且兩造於訴訟程序
    中，亦無其他訴訟費用之支出，爰不併為訴訟費用之諭知。
中    華    民    國   100    年    5     月    13    日

                        民事第二庭法  官  邱月嬌
以上正本係照原本作成。
如對本判決上訴，須於判決送達後20日內向本院提出上訴狀。如
委任律師提起上訴者，應一併繳納上訴審裁判費。
中    華    民    國   100    年    5     月    13    日
                                  書記官  林怡吟